臺灣高等法院交通事件裁定　　　　　　 95年度交抗字第979號
抗　告　人
即受處分人　甲○○
上列抗告人因違反道路交通管理處罰條例案件，不服臺灣桃園地
方法院，中華民國95 年11月29日所為裁定（95年度交聲字第555
號），提起抗告，本院裁定如下：
    主  文
抗告駁回。
    理  由
一、原處分意旨略以：抗告人即受處分人於民國（下同）95 年9
    月19 日上午9時20分許，駕駛上開曳引車，行經設有載重限
    制25公噸之基隆市○○○○○路段（往市區），其汽車裝載
    貨物共載重達31070公斤（31.07公噸），經執勤員警以其「
    汽車裝載貨物超過所行駛橋樑規定之載重限制」（超重6.07
    公噸）當場攔停舉發，爰依道路交通管理處罰條例第29條之
    2第2項、第3項（原裁決書誤載為第29條之2第3項第7款，應
    予更正），處新臺幣（下同）10,000元罰鍰，超載10公噸以
    下者，以總超載部分每1公噸加罰1,000元（未滿1公噸以1公
    噸計算），6.07公噸每公噸1,000元以7,000元計，共處罰鍰
    17,000元，並依同條例第63 條第1項第2款記違規點數2點等
    情。
二、原裁定意旨略以：
  (一)抗告人即受處分人於95年9月19日上午9時20分許，駕駛上開
    曳引車，行經設有載重限制25公噸之基隆市○○○○○路段
    （往市區），其汽車裝載貨物共載重達31070公斤（31.07公
    噸），經執勤員警以其「汽車裝載貨物超過所行駛橋樑規定
    之載重限制」（超重6.07公噸）當場攔停舉發，爰依道路交
    通管理處罰條例第29 條之2第2項、第3項，處10,000元罰鍰
    ，超載10公噸以下者，以總超載部分每1公噸加罰1,000元（
    未滿1公噸以1公噸計算），6.07公噸每公噸1,000元以7,000
    元計，共處罰鍰17,000元，並依同條例第63條第1項第2款記
    違規點數2 點等情，為受處分人所不爭執，並有警方舉發通
    知單、裁決書、陳述單、基隆市警察局第二分局95 年9月29
    日基警二交五字第0950210153號函等件在卷可參，受處分人
    確有駕駛超重之車輛行經限重橋樑之行為，自堪認定。
  (二)受處分人雖以其並未看見限重標誌等語為辯，然證人即基隆
    市警察局第二分局信六路派出所舉發員警陳一成於原審審理
    中到庭結證稱：當天執行巡邏勤務，並執行舉發東岸高架橋
    段超重車輛違規勤務，發現異議人的車輛正從東岸高架橋下
    行駛下來，銜接基隆市○○路段，因為車輛超重的話，車輛
    啟步會很慢、排煙量增多，所以我們是根據這種情形來判斷
    車輛有無超重，異議人當時有這個情況，我們就攔下異議人
    的車輛，並詢問車輛總重多少，異議人回答應該不會超重，
    我們就將異議人帶往基隆港區內設有地磅的處所過磅，當時
    顯示總重為31噸多，我們當場就告發異議人違反道路交通管
    理處罰條例第29條規定，異議人對於超重並沒有表示意見，
    只說是從別的地方來，不知道是這樣子的限重情形。東岸高
    架橋段限重在25公噸以下，告示牌是在91年11月就已經完工
    並設置，因此距離異議人違規時，已經設置快4 年了。為保
    護橋樑安全，全省以往交通違規取締，就是連同車子本身的
    重量來取締，並沒有異議人所說有些橋樑的限重只有指貨物
    的載重量，並不包含車子重量之情形等語，並提出本件違規
    地點東岸高架橋橋頭設有限重25公噸之告示牌及禁制標誌照
    片10幀為證，受處分人對此於行車時明顯可見之限重25公噸
    之告示牌及禁制標誌要難諉為不知，足見受處分人於上揭時
    地駕駛上開曳引車確有超重6.07公噸之違規行為，應堪認定
    。
  (三)受處分人雖另辯稱：有些橋樑的限重只有指貨物的載重量，
    並不包含車子的重量，又該高架橋是否符合橋樑之定義，亦
    有疑問云云。惟查，道路交通管理處罰條例第29條之2第2項
    此一「汽車裝載貨物超過所行駛橋樑規定之載重限制」之構
    成要件事實及不確定法律概念，在解釋上自應指包含汽車車
    重及所裝載貨物之重量總和所為之限制，否則何足以保障橋
    樑及其他用路人之安全？又關於「橋樑」此一不確定法律概
    念，在解釋上亦係指跨越峽谷、山谷、道路、鐵路、和、其
    他水域、或其他障礙而建造之結構，其目的是允許人、車輛
    、火車或船穿越該等障礙，依前開照片所示，本件違規地點
    之東岸高架橋自符合上開橋樑之定義及概念，受處分人上揭
    所辯，均顯無可採。
  (四)綜上，足認受處分人上揭所辯，均屬事後卸責之詞，殊無可
    採。本件違規事證已明，原處分機關依道路交通管理處罰條
    例第29條之2第2、3項、第63條第1項第2款等規定，裁罰17,
    000元，並記違規點數2點，並核無違誤，聲明異議為無理由
    ，自應駁回。
三、抗告意旨略以：抗告人若有違規之事實，應為不遵守道路交
    通標誌，而非裝載貨物超過橋樑載重限制；且該告示牌如確
    實如員警所言已設立長達4 年之久，則應由工程人員提出相
    關證明等語。
四、經查，
  (一)按汽車裝載貨物超過所行駛橋樑規定之載重限制者，處汽車
    駕駛人罰鍰，其應歸責於汽車所有人時，除依第3 項規定處
    汽車所有人罰鍰及記該汽車違規紀錄1 次外，汽車駕駛人仍
    應依第63條第1項第2款規定記違規點數2點。有前2項規定之
    情形者，應責令改正或當場禁止通行，並處1 萬元罰鍰，超
    載10 公噸以下者，以總超載部分，每1公噸加罰1000元；超
    載逾10 公噸至20公噸以下者，以總超載部分，每1公噸加罰
    2000元；超載逾20公噸至30公噸以下者，以總超載部分，每
    1公噸加罰3000元；超載逾30 公噸者，以總超載部分，每 1
    公噸加罰5000元。未滿1公噸以1公噸計算，道路交通管理處
    罰條例第29條之2第2項、第3項分別定有明文。
  (二)本件抗告人甲○○於95年9月19日上午9時20分許，駕駛車號
    HP-022營業貨運曳引車，行經基隆市○○○○○路段，未依
    該路段所示之「東岸高架橋限重25公噸」之限制，裝載貨物
    超過所行駛橋樑規定之載重限制達6.07公噸，為警當場攔停
    舉發等情，有抗告人親自簽收之基隆市警查局基警交字第R0
    0000000號之違反道路交通管理事件通知單（見原審卷第9頁
    ）在卷可稽。查道路交通管理處罰條例明文所謂標誌係指管
    制道路交通，表示警告、禁制指示，而以文字或圖案繪制之
    標牌，而違反禁制規定之法律效果則須依法律之明文規定，
    抗告人違反行駛橋樑載重之限制，自應依同法第29條之2第2
    項、第3 項之規定受罰（例如闖紅燈之行為亦並非單純違反
    道路交通標誌、號誌）。抗告人於原審亦自承並非初次行駛
    該路段（見原審卷第30頁），而基隆市東岸高架橋限重25公
    噸之標誌係設於橋頭、交流道入口，前無障礙物遮蔽，自高
    速公路右側前往東岸高架橋之車輛均可清晰辨識，有卷附之
    照片10幀可考，抗告人駕駛該型車輛多年，對於該路段之載
    重限制及相關法規自屬甚為明白，乃竟心存僥倖逕自通行該
    高架橋，對於橋樑之安全構成重大之危險，此與該標誌究已
    設置幾年亦毫不相干。綜上，抗告人違反汽車裝載貨物超過
    所行駛橋樑規定之載重限制之事實已臻明確，原審據此為駁
    回異議之裁定，核無不合。抗告人猶執陳詞，指摘原裁定不
    當，提起抗告，所辯均顯係意圖延滯裁罰程序，委無可取，
    應予駁回。
五、據上論結，應依道路交通案件處理辦法第26條、刑事訴訟法
    第412條，裁定如主文。
中　　華　　民　　國　　96　　年　　1 　　月　　30　　日
                　刑事第三庭　審判長法　官　許國宏
                                　　法　官　楊貴志
                                　　法　官　朱光仁
以上正本證明與原本無異。
不得再抗告。
                                　　書記官　王宜玲
中　　華　　民　　國　　96　　年　　2 　　月　　2 　　日
